【裁判字號】    90,上易,839
【裁判日期】    900821
【裁判案由】    竊盜
【裁判全文】
臺灣高等法院臺南分院刑事判決          九十年度上易字第八三九號  Ａ
      上  訴  人  臺灣臺南地方法院檢察署檢察官
      上  訴  人
      即  被  告  乙  ○  ○
右上訴人因竊盜案件，不服臺灣臺南地方法院八十九年度易字第二五八五號中華民國
九十年四月三日第一審判決（起訴案號：臺灣臺南地方法院檢察署八十九年度偵字第
七二七一號），提起上訴，本院判決如左：
      主      文
上訴駁回。
      事      實
一、乙○○與丙○○比鄰耕作位於台南縣七股鄉十份村之曾文溪河川公地，詎乙○○
    意圖為自己不法之所有，於民國（以下同）八十六年七月之不詳時間，至丙○○
    耕作之農田竊取丙○○所有放置於該農田之拖肥柴架一支。迨八十七年二月間，
    丙○○在乙○○耕作之另一農地發現上開農具，始知上情。
二、案經丙○○訴由臺灣臺南地方法院檢察署檢察官偵查起訴。
      理      由
一、訊據上訴人即被告乙○○固不否認有拿取被害人丙○○之拖肥柴架，但矢口否認
    有竊盜犯行；於原審法院訊以：「（問：你是在哪裡拿拖肥柴架？）被告辯稱：
    我不曉得是誰的土地，我是看到沒人要的才拿回來的，他說是他的我就還他了」
    本院審理時被告又辯稱：本案是告訴人丙○○自導自演，設計陷害云云。
二、惟查：
（一）右揭犯罪事實業據被害人丙○○指訴歷歷，證人丁○○即台南縣七股鄉十份村
      村長於原審法院結證稱：「兩造土地糾紛及打架到我那裡去和解，：：丙○○
      之子當時有對乙○○說你以前有偷我家的耕犁和柴架，乙○○回答說我柴架已
      經還你了：：」等語。復於本院調查時證稱：去年間丙○○因為拿扁擔打乙○
      ○，曾經在我家和解，當時丙○○的兒子有講過乙○○有偷過他們的拖肥柴架
      及犁頭，乙○○有講拖肥柴架已經還給他們，我是聽丙○○兒子講的等語。
（二）被告雖於八十九年八月四日接受檢察官訊問時，稱：「肥架我已還告訴人。但
      犁具非我所偷。告訴人的農具放在農田中不用，我好心替他把農具整理好：：
      」、但於同年十一月三日原審法院審理時，復又改稱：「我是在我的田裡旁邊
      另有一塊鄉荒蕪的田裡撿到的，那只是木板釘起來的而已，並沒有價值，我以
      為是沒有人的，丙○○說是他的，我就還給他並向他道歉。（問：那塊土地是
      否丙○○的土地？）不是。是其他人共有的，沒有人在耕作的」云云。
（三）衡諸一般經驗法則，拿取拖肥柴架之過程既係親身經驗，縱有誤記，亦不致相
      差甚遠。然本件被告對於撿拾拖肥柴架之地點卻一再反覆其詞，顯與常情有違
      。
（四）綜上所述，被告所辯顯係卸責之詞，不足採信。本件事證明確，被告犯行洵堪
      認定。
三、核被告所為，係犯刑法第三百二十條第一項之竊盜罪。原審以被告罪證明確，因
    依刑法第三百二十條第一項、第四十二條第二項，罰金罰鍰提高標準條例第一條
    前段、第二條，並審酌被告之品行、犯罪動機、目的、手段、所生危害及犯罪後
    之態度等一切情狀，量處被告以罰金三千元，並諭知易服勞役之折算標準。復以
    ：公訴意旨另以：被告竊取被害人所有之耕犁一支，因認被告就此部分亦涉有竊
    盜罪嫌云云。惟按「犯罪事實應依證據認定之，無證據不得推定其犯罪事實」、
    「不能證明被告犯罪者，即應諭知無罪之判決」刑事訴訟法第一百五十四條、第
    三百零一條第一項分別定有明文。又「告訴人之告訴，係以使被告受刑事訴追為
    目的，是其陳述是否與事實相符，仍應調查其他證據以資審認」最高法院五十二
    年度台上字第一三○○號判例亦明揭其旨。經查：公訴人認被告亦竊取被害人所
    有之耕犁一支，無非係以被害人之指訴及證人黃耀廷之證詞為認定依據，惟訊據
    被告堅詞否認有竊取被害人所有之耕犁情事。被害人雖指陳被告竊取其所有之耕
    犁一支，並指稱證人甲○○曾看過被告使用被害人的耕犁，但為證人甲○○於原
    審及本院審理時所否認，有審理筆錄可參。此外，並無其他積極證足佐。且被害
    人於本院（原審法院）審理時亦自承：「：：我只有見過柴架在乙○○的田裡」
    等語，另證人黃耀廷於審理中已進一步證稱，被告僅曾拿取被害人拖肥柴架，未
    提及耕犁一事，故被告所辯應堪信為真實。此外，復查無其他積極證據可資證明
    被告有竊取耕犁犯行，惟公訴意旨認被告此部分犯行，與前述論罪科刑部分有實
    質上一罪之關係，依審判不可分之原則，爰不另為無罪之諭知。經核認事用法，
    俱無不合，量刑亦稱妥適，檢察官循告訴人之請求上訴意旨，徒以量刑過輕，被
    告上訴意旨，仍執陳詞，否認犯罪，均無理由，均應予駁回。
據上論斷，應依刑事訴訟法第三百六十八條，判決如主文。
本案經檢察官許仲瑩到庭執行職務。
中    華    民    國      九十      年      八      月      二十一      日
                                  臺灣高等法院臺南分院刑事第六庭
                                      審判長法官  楊    明    章
                                            法官  顏    基    典
                法官  徐    宏    志
右正本證明與原本無異。
不得上訴。
                                      法院書記官  李    梅    菊
中    華    民    國      九十      年      八      月      二十二      日
附錄本案論罪科刑法條全文
刑法第三百二十條第一項：
意圖為自己或第三人不法之所有，而竊取他人之動產者為竊盜罪，處五年以下有期徒
刑、拘役或五百以下罰金。
附錄：本判決論罪科刑法條：


司法院資訊處製作；財團法人民間司法改革基金會備份。
